最高法院刑事判決
                                   111年度台上字第4231號
上  訴  人  邱奕珉                      




選任辯護人  王俊傑律師
上列上訴人因加重詐欺案件，不服臺灣高等法院中華民國111年6
月23日第二審判決（111年度上訴字第984號，起訴案號：臺灣士
林地方檢察署110 年度偵字第3661號），提起上訴，本院判決如
下：
    主  文
上訴駁回。
    理  由
一、刑事訴訟法第377 條規定，上訴於第三審法院，非以判決違
    背法令為理由，不得為之。是提起第三審上訴，應以原判決
    違背法令為理由，係屬法定要件。如果上訴理由書狀並未依
    據卷內訴訟資料，具體指摘原判決不適用何種法則或如何適
    用不當，或所指摘原判決違法情事，顯與法律規定得為第三
    審上訴理由之違法情形不相適合時，均應認其上訴為違背法
    律上之程式，予以駁回。 
二、本件原審審理結果，認定上訴人邱奕珉有如原判決引用第一
    審判決犯罪事實及理由欄所載（係引用起訴書並予更正補充
    ）之犯行，因而撤銷第一審科刑之判決，改判仍論處上訴人
    犯以網際網路對公眾散布而犯詐欺取財（或簡稱加重詐欺）
    共2 罪刑，已依其調查證據之結果，載述憑以認定之心證理
    由。
三、刑法上所稱之接續犯乃指行為人之數行為，於同一或密切接
    近時、地實行，侵害同一法益，而其各行為之獨立性極為薄
    弱，依一般社會健全觀念，難以強行分開，且在刑法評價上
    ，以視為數個舉動之接續作為，合為包括之一行為，較為合
    理者而言。如行為人先後數行為，在客觀上係逐次實行，侵
    害數個同性質之法益，其每一前行為與次行為，依一般社會
    健全觀念，在時間差距上，可以分開，在刑法評價上，各具
    獨立性，每次行為皆可獨立成罪，自應按照其行為之次數，
    一罪一罰。而刑法第339條之4第1項第3款規定犯刑法第 339
    條詐欺罪，有以廣播電視、電子通訊、網際網路或其他媒體
    等傳播工具，對公眾散布而犯之者，處1年以上7年以下有期
    徒刑，得併科100 萬（新臺幣）元以下罰金。其立法理由係
    考量現今以電信、網路等傳播方式，同時或長期對社會不特
    定多數之公眾發送訊息施以詐術，往往造成廣大的民眾受騙
    ，此一不特定、多數性詐欺之行為類型，其侵害社會程度及
    影響層面均較普通詐欺行為嚴重，有加重處罰之必要，乃訂
    定該款加重處罰事由。是關於本罪之罪數計算，在立法上並
    無將之設定為如集合犯、接續犯或想像競合犯之實質或裁判
    上一罪關係。原判決引用第一審判決理由說明上訴人所犯 2
    次加重詐欺取財犯行，犯意各別，行為互殊，應予分論併罰
    ，並說明上訴人固於網路上張貼1 則手機廣告而吸引黃信凱
    、黃世閔前來洽購手機，然黃信凱、黃世閔係分別於不同時
    間以電話與上訴人聯繫，上訴人先後向其2 人施以詐術後，
    致其2 人陷於錯誤而匯款至上訴人指定之帳戶，業據上訴人
    及黃信凱、黃世閔分別於警詢供（指）述明確，足見上訴人
    對黃信凱、黃世閔所為以網際網路對公眾散布而犯詐欺取財
    犯行，在客觀上可分、侵害法益不同，各具獨立性，應予以
    分別評價，亦無成立想像競合犯之餘地。經核於法並無不合
    。上訴意旨置原判決已明白論斷說明之事項於不顧，仍執陳
    詞，謂其僅有1 個刊登訊息之行為，且時間短暫，應論以接
    續犯，僅構成1個加重詐欺罪，即或不然，亦應論以1個加重
    詐欺罪及1個普通詐欺罪，原判決論以2個加重詐欺罪有所不
    當云云，係就原判決適法之論斷，執憑己見，再為爭論，自
    非適法之第三審上訴理由。
四、本件上訴違背法律上之程式，應予駁回。
據上論結，應依刑事訴訟法第395條前段，判決如主文。
中　　華　　民　　國　 111　  年　  10 　 月　  12    日
　                刑事第八庭審判長法　官　何　菁　莪　
                                  法　官  何　信　慶　
                                  法　官  朱　瑞　娟　
                                  法　官  黃　潔　茹　
                                  法　官  劉　興　浪　
本件正本證明與原本無異
                                  書記官
中　　華　　民　　國　　111 　年　　10　　月　　17　　日